臺灣彰化地方法院民事裁定
111年度訴聲字第5號
聲  請  人  羅黃瓊慧
代  理  人  詹家杰律師
複代理人    王東元律師
相  對  人  羅耀東  
上列聲請人因與相對人間請求所有權移轉登記事件(本院111年重
訴字10號)，聲請許可為訴訟繫屬事實之登記，本院裁定如下：
    主  文
聲請駁回。
    理  由
一、聲請意旨略以：彰化縣○○鎮○○段000地號及其上同段884建號
    建物即門牌號碼為彰化縣○○鎮○○路00巷000號（以下合稱系
    爭房地）為聲請人所有，僅係借名登記於出名人即相對人名
    下，經聲請人提起所有權移轉登記之訴（本院111年度重訴
    字第10號），並以民事起訴狀繕本送達為終止與相對人間之
    借名登記關係，依終止借名登記後本於所有權人之地位，依
    民法第767條第1項、第541條及第179條規定，請求相對人返
    還系爭房地（本院111年度重訴字第10號）。為使第三人知
    悉訟爭情事，俾阻卻其因信賴登記而善意取得系爭房地所有
    權，及避免確定判決效力所及之第三人受不測之損害，爰請
    准就系爭房地為訴訟繫屬事實之登記等語。
二、按訴訟標的基於物權關係，且其權利或標的物之取得、設定
    、喪失或變更，依法應登記者，於事實審言詞辯論終結前，
    原告得聲請受訴法院以裁定許可為訴訟繫屬事實之登記；前
    項聲請，應釋明本案請求，民事訴訟法第254條第5項、第6
    項定有明文。揆諸民事訴訟法第254條於106年6月14日修正
    之理由：「現行條文第5項規定旨在藉由將訴訟繫屬事實予
    以登記之公示方法，使第三人知悉訟爭情事，俾阻却其因信
    賴登記而善意取得，及避免確定判決效力所及之第三人受不
    測之損害。其所定得聲請發給已起訴證明之當事人，係指原
    告；其訴訟標的宜限於基於『物權關係』者，以免過度影響被
    告及第三人之權益。」故得聲請裁定許可為訴訟繫屬事實之
    登記者，限於原告起訴之訴訟標的係基於物權關係，且其權
    利或標的物之取得、設定、喪失或變更，依法應登記者為限
    。倘原告之訴其訴訟標的法律關係，為債之關係者，自不得
    為上開聲請。又不動產借名登記契約為借名人與出名人間之
    債權契約，出名人依其與借名人間借名登記契約之約定，通
    常固無管理、使用、收益、處分借名財產之權利，然此僅為
    出名人與借名人間之內部約定，其效力不及於第三人；而借
    名登記財產於借名關係存續中，乃登記為出名人之名義，在
    該財產回復登記為借名人名義以前，借名人尚無所有物返還
    請求權可資行使（最高法院102年度台上字第243號、100年
    度台上字第2101號判決意旨參照）。
三、經查，聲請人固主張兩造就系爭房地有借名登記關係，經聲
    請人提起本院111年度重訴字第10號所有權移轉登記之訴，
    並以民事起訴狀繕本送達為終止與相對人間之借名登記關係
    ，依終止借名登記後本於所有權人之地位，依民法第767條
    第1項、第541條及第179條規定，請求相對人返還系爭房地
    等語。然依土地登記謄本所載，系爭房地現仍登記在相對人
    名下，並未移轉登記為聲請人所有；再者，縱使聲請人所主
    張屬債權契約性質之借名登記關係已業經終止，系爭土地所
    有權移轉登記之物權行為效力仍然存在，僅是受系爭土地所
    有權移轉之相對人負有將系爭房地所有權移轉於聲請人以回
    復原狀之義務而已，自難認聲請人已為系爭房地之所有權人
    ，故聲請人形式上雖依民法第767條第1項規定為請求，惟揆
    諸前揭規定及說明，聲請人依民事訴訟法第254條第5項規定
    ，聲請就系爭土地全部為訴訟繫屬事實之登記，尚無理由，
    應予駁回。
四、據上論結，本件聲請為無理由，爰裁定如主文。
中　　華　　民　　國　　111 　年　　8 　　月　　4 　　日
                  民事第三庭    法　官　洪堯讚
以上正本係照原本作成。
如不服本裁定應於送達後10日內向本院提出抗告狀，並繳納抗告
費新臺幣1,000元。
                                書記官  李盈萩
中　　華　　民　　國　　111 　年　　8 　　月　　4 　　日